【裁判字號】    89,上易,2667
【裁判日期】    890809
【裁判案由】    偽造貨幣
【裁判全文】
臺灣高等法院臺中分院刑事判決                  八十九年度上易字第二六六七號
    上  訴  人  臺灣苗栗地方法院檢察署檢察官
    被      告  乙○○
右上訴人，因被告偽造貨幣案件，不服臺灣苗栗地方法院八十九年度易字第四三九號
，中華民國八十九年八月九日第一審判決（起訴案號：臺灣苗栗地方法院檢察署八十
八年度偵字第五八七五號），提起上訴，本院判決如左：
    主  文
上訴駁回。
    理  由
一、本案經本院審理結果，認第一審判決以被告乙○○被訴行使偽造貨幣之犯罪不能
    證明，因而為其無罪之諭知，其認事用法並無不當，應予維持，並引用第一審判
    決書所記載之理由（如附件）。
二、檢察官上訴意旨略以：該五百元偽鈔經鑑定係屬偽鈔，且無安全線，復無浮水印
    人頭，與真鈔依肉眼即可辨識，且經造橋收費站人員查覺為偽鈔，此有證人楊玉
    琴之證詞可據，是原審為被告無罪之諭知，其認事用法與常理有違，因而提起本
    件上訴，固非無憑。但查，該五百元偽鈔鑑定之結果，僅能證明該扣案之紙鈔係
    屬偽造之情事，尚不能推論被告知情該紙鈔係屬偽鈔，且證人楊惠琴之證詞（原
    審及檢察官均誤為楊玉琴，均應補正），亦僅能證明該證人由被告手中所收受者
    係屬偽鈔之事實，仍不能逕論被告有明知為偽鈔而行使之情節。況查被告於案發
    之警訊時陳稱不知情其所購買回數票之五百元紙鈔係屬偽鈔等語在卷，而被告又
    係在造橋收費站購買該回數票，並於后里收費站始被攔檢查獲，而非當場被破獲
    ，此有被告之警訊筆錄可稽，是該偽鈔是否明顯到每個人持有時，即可明確區分
    出來，亦有可疑。再依被告之警訊、偵查中之供詞（參見偵查卷六頁背面、十八
    頁），及被告於本院所供，可見被告當時被查獲時之皮包內尚有其他千元大鈔及
    五百元紙鈔，該等其他紙鈔復無法證明係屬偽鈔，則衡諸常情，被告是否明知該
    使用者係屬偽鈔，仍有待其他證據加以證明，惟公訴人起訴時並無此項證據，提
    起上訴時，亦未補強該證據，原審因而為被告無罪之諭知，自無不合。又證人楊
    惠琴於偵查中供稱該紙鈔一看即知係偽鈔，且係對折著，待打開始知悉云云，核
    與伊於警訊及原審所供均未盡相符，自難為被告不利之認定。檢察官並無其他補
    強證據提出，其上開上訴意旨，難認有理由，自應駁回其上訴。
據上論結，應依刑事訴訟法第三百七十三條、第三百六十八條，判決如主文。
本案經檢察官甲○○到庭執行職務
中      華      民      國    八十九    年      十二      月    十九    日
                                臺灣高等法院臺中分院刑事第二庭
                                      審判長法  官  羅  禮  政
                                            法  官  陳  欣  安
                                            法  官  蔡  聰  明
右正本證明與原本無異。
不得上訴。
                                            書記官    瑞  芳
中      華      民      國    八十九    年      十二      月    二十    日
                                                                        Ｃ
台灣苗栗地方法院刑事判決                          八十九年度易字第四三九號
    公  訴  人  臺灣苗栗地方法院檢察署檢察官
    被      告  乙○○  男二十七歲（民國○○○年○○月○○○日生）
                        住台南縣新市鄉○○村○○○鄰○○街十五巷十一弄四號
                身分證統一編號：Ｚ000000000號
右列被告因偽造貨幣案件，經檢察官提起公訴 (八十八年度偵字第五八七五號），本
院判決如左：
    主  文
乙○○無罪。
    理  由
一、公訴意旨略以：被告乙○○明知其於不詳時、地收受他人交付之通用貨幣 (新台
    幣（下同）)五百元之紙幣一張為偽造，竟於民國八十八年十一月十日凌晨零時
    四十分許，駕駛車號ＫＣ─四二六三號自小客車沿高速公路由北往南行駛，行經
    中山高速公路造橋收費站南下第八收費車道繳費時，仍持用該偽造之五百元紙幣
    一張向該站收費員楊玉琴買受回數票，經楊玉琴發現後，記載其車號經警稍後於
    后里收費站攔車查獲，因認被告涉犯行使偽造貨幣罪嫌。
二、按犯罪事實應依証據認定之，無証據不得推定其犯罪事實，刑事訴訟法第一百五
    十四條定有明文。又認定不利於被告之事實，須依積極証據，苟積極証據不足為
    不利於被告事實之認定時，即應為有利於被告之認定，更不必有何有利之證據，
    最高法院三十年上字第八一六號著有判例。
三、公訴意旨認被告乙○○有上揭犯行之理由，無非係以國道中山高速公路造橋收費
    站費員楊玉琴提出之紙鈔確為偽造之鈔券為論據。惟訊據被告乙○○自始堅詞否
    認有此犯行，辯稱：伊根本不知上開鈔券是否為伊所交付予楊玉琴以購買回數票
    之用；又縱或屬實，然伊並無偽鈔辨視能力，亦無明知而故意使用之情事等語。
    經查，前開扣案之鈔券確為偽鈔一情，有內政部警政署刑事警察局八十八年十一
    月二十二日刑鑑字第一二一０四九號鑑驗通知書一紙附於偵查卷足參，然以現今
    中山高速公路之流量而言，車輛快速通過收費站時，收費員是否可能於收受一輛
    車所繳付之金錢時即加以辨視，不無疑問；況時值深夜零時許，雖收費站附近有
    所照明，然車輛快速通過後，收費員查覺所收鈔券有異時，該車號能否看得真確
    ，已足堪疑，則是否收費員於發覺鈔券有偽時，錯認係甫經過之車輛，誤記其車
    號，並非悖於常情，故上開鈔券是否確為被告乙○○所提出予收費員楊玉琴者，
    仍有存疑。況據證人楊玉琴於警訊及本院調查中證稱：當時駕駛車號ＫＣ－四二
    六三號車之駕駛人交付該紙五百元之鈔券購買一本回數票，伊拿一本予該駕駛人
    並找了一百元，但在將五百元拿進票亭時，才發現疑似偽鈔等語，則以曾受過訓
    練之收費員於收受之初，亦無法立即辨視，而找零一百元之情形下觀之，一般民
    眾如何能有此警覺，於收受時，即有偽鈔之懷疑而加以辨視﹖是以扣案之鈔券雖
    並無安全線，復無人頭浮水印，而以肉眼加以辨視即得查覺有異，然以一般民眾
    欠缺偽鈔警覺心之下，顯難認該紙鈔券確已經被告辨視過後方加以使用，故被告
    前揭辯解，核與常理不相違背，並非不足採信。此外，復查無其他積極證據足認
    被告有何明知而使用之行為，揆諸前開法條及判例要旨，應認不能證明被告犯罪
    ，爰對被告為無罪之諭知。
據上論斷，應依刑事訴訟法第三百零一條第一項，判決如主文。
中      華      民      國      八十九     年     八     月    九       日
                                   臺灣苗栗地方法院刑事庭
                                       審判長法  官  周  淡  怡
                                             法  官  林  誌  誠
                                             法  官  林  靜  雯
右正本證明與原本無異。
如不服本判決，應於判決送達後十日內向本院提出上訴狀( 應附繕本 )。
                                             書記官   李坤益
中    華    民    國             八十九    年    八    月     十六     日


司法院資訊處製作；財團法人民間司法改革基金會備份。
